臺灣臺中地方法院刑事判決　95年度交訴字第171號
公　訴　人　臺灣臺中地方法院檢察署檢察官
被　　　告　丙○○
上列被告因公共危險案件，經檢察官提起公訴（九十五年度偵字
第一一八七六號），被告於準備程序進行中就被訴事實為有罪之
陳述，本院合議庭裁定由受命法官獨任適用簡式審判程序審理，
判決如下：
    主    文
丙○○因過失傷害人，處有期徒刑肆月，如易科罰金，以銀元
佰元即新臺幣玖佰元折算壹日；又駕駛動力交通工具肇事，致人
受傷而逃逸，處有期徒刑陸月，如易科罰金，以銀元佰元即新
臺幣玖佰元折算壹日。應執行有期徒刑玖月，如易科罰金，以銀
元佰元即新臺幣玖佰元折算壹日。
    事實及理由
一、犯罪事實：丙○○無合格駕駛執照，竟於民國（下同）九十
    五年五月五日二十時五十分許，騎乘車號ＰＰ三－九九○號
    重型機車，沿臺中縣清水鎮○○路由西往東方向行駛，途經
    臺中縣清水鎮○○路一九○號前，理應注意車輛行駛時，駕
    駛人應注意車前狀況，隨時採取必要之安全措施。而依當時
    情形，又無不能注意之情事，竟疏於注意，因前方來車，遂
    向右閃避，不慎撞及甲○○所騎乘之重型機車（車號：ＣＳ
    Ｚ－二六○號），使甲○○及甲○○所搭載之乘客乙○○雙
    雙倒地，致甲○○受有四肢多處擦挫傷之傷害；乙○○受有
    骨盆骨折、恥骨聯合分離、後腹腔出血之傷害。詎丙○○於
    肇事致人受傷後，竟騎乘前揭機車逃逸，未予甲○○、乙○○必要之救助。嗣經現場民眾目擊，報警處理，始循線查獲
    。經甲○○、乙○○訴由臺中縣警察局清水分局報請臺灣臺
    中地方法院檢察署檢察官偵查起訴。
二、證據名稱：
  (1)被告丙○○於警詢、偵訊及本院訊問時之自白。
  (2)被害人甲○○、被害人乙○○於警詢中之指述、偵訊中之指
    述、證述。
  (3)員警之職務報告、道路交通事故現場圖、道路交通事故調查
    報告表、道路交通事故談話紀錄表影本各一份、照片數紙。
  (4)童綜合醫院出具之診斷證明書正本二份。
  (5)機車車籍資料、機車駕駛人資料、違規通知單影本各一份。
三、核被告丙○○所為，應以過失傷害及肇事遺棄之正犯論。又
    刑法及刑法施行法業於九十四年二月二日經總統以華總一義
    字第○九四○○○一四九○一號令修正公布，並於被告行為
    後之九十五年七月一日施行。按行為後法律有變更者，適用
    行為時之法律，但行為後之法律有利於行為人者，適用最有
    利於行為人之法律，現行刑法第二條第一項定有明文。此條
    規定乃與刑法第一條罪刑法定主義契合，而貫徹法律禁止溯
    及既往原則，係規範行為後法律變更所生新舊法律比較適用
    之準據法，是刑法第二條本身雖經修正，但刑法第二條既屬
    適用法律之準據法，本身尚無比較新舊法之問題，應一律適
    用裁判時之現行刑法第二條規定以決定適用之刑罰法律，先
    予辨明。又以本次刑法修正之比較新舊法，應就罪刑有關之
    共犯、未遂犯、想像競合犯、牽連犯、連續犯、結合犯，以
    及累犯加重、自首減輕暨其他法定加減原因（如身分加減）
    與加減例等一切情形，本於統一性及整體性原則，綜其全部
    罪刑之結果而為比較，亦有最高法院九十五年度第八次刑庭
    會議決議可資參照。經查：
  (一)刑法第二百八十四條第一項傷害罪，法定刑得科銀元五百元
    以下罰金，依修正後刑法施行法增訂第一條之一：「中華民
    國九十四年一月七日刑法修正施行後，刑法分則編所定罰金
    之貨幣單位為新臺幣。九十四年一月七日刑法修正時，刑法
    分則編未修正之條文定有罰金者，自九十四年一月七日刑法
    修正施行後，就其所定數額提高為三十倍。但七十二年六月
    二十六日至九十四年一月七日新增或修正之條文，就其所定
    數額提高為三倍」及刑法第三十三條第五款修正為：「主刑
    之種類如下：五、罰金：新臺幣一千元以上，以百元計算之
    」等規定觀之，依修正後之法律，刑法第二百八十四條第一
    項傷害罪所得科處之罰金刑最高為新臺幣一萬五千元、最低
    為新臺幣一千元，然依被告行為時之刑罰法律，即罰金罰鍰
    提高標準條例第一條前段規定之提高倍數十倍及修正前刑法
    第三十三條第五款規定之罰金最低額一元計算，前開傷害罪
    之罰金刑，最高為銀元五千元，最低額為銀元十元，若換算
    為新臺幣，最高額雖與新法同為新臺幣一萬五千元，然最低
    額僅為新臺幣三十元。因此，比較上述修正前、後之刑罰法
    律，自以被告行為時關於科處罰金刑之法律較有利於被告。
  (二)修正前刑法第四十一條規定：「（第一項）犯最重本刑為五
    年以下有期徒刑以下之刑之罪，而受六個月以下有期徒刑或
    拘役之宣告，因身體、教育、職業、家庭之關係或其他正當
    事由，執行顯有困難者，得以一元以上三元以下折算一日，
    易科罰金。但確因不執行所宣告之刑，難收矯正之效，或難
    以維持法秩序者，不在此限。（第二項）併合處罰之數罪，
    均有前項情形，其應執行之刑逾六月者，亦同。」配合修正
    前罰金罰鍰提高標準條例第二條之規定，依修正前之規定，
    易科罰金之標準為以銀元一百元、二百元、三百元，即新臺
    幣三百元、六百元、九百元折算一日，若併合處罰之數罪，
    均為得易科罰金者，縱使其應執行之刑逾六月，亦得易科罰
    金。修正後刑法第四十一條規定：「（第一項）犯最重本刑
    為五年以下有期徒刑以下之刑之罪，而受六個月以下有期徒
    刑或拘役之宣告者，得以新臺幣一千元、二千元或三千元折
    算一日，易科罰金。但確因不執行所宣告之刑，難收矯正之
    效，或難以維持法秩序者，不在此限。（第二項）前項規定
    於數罪併罰，其應執行之刑未逾六月者，亦適用之。」亦即
    易科罰金之折算金額較修正前為高，且若併合處罰之數罪，
    均為得易科罰金者，但其應執行之刑逾六月，即不得易科罰
    金。經比較新舊法結果，以被告行為時之舊法較為有利於被
    告。
  (三)又被告行為後，刑法第五十一條第五款已修正數罪併罰定其
    應執行者：「宣告多數有期徒刑者，於各刑中之最長期以上
    ，各刑合併之刑期以下，定其刑期。但不得逾三十年。」，
    與舊法規定之數罪併罰定其應執行者：「宣告多數有期徒刑
    者，於各刑中之最長期以上，各刑合併之刑期以下，定其刑
    期。但不得逾二十年。」之規定相較，自以舊法規定之定應
    執行刑之上限為二十年對行為人較為有利。
  (四)綜合上述各條文修正前、後之比較，以整體適用修正前刑法
    之相關規定及罰金罰鍰提高標準條例第一條前段、第二條規
    定，對被告丙○○較為有利，自應整體適用被告行為時即修
    正前之法律。
四、按刑法第一百八十五條之四之駕駛動力交通工具逃逸罪，其
    立法理由乃「為維護交通安全，加強救護，減少被害人之死
    傷，促使駕駛人於肇事後，能使被害人即時救護」，立法目
    的為駕駛人駕車肇事後，倘能對被害人即時救護，或留在現
    場處理，避免後車再次撞擊傷者，均可減輕或避免被害人之
    傷亡，而其既是在防止逃逸行為所產生之抽象危險，因此所
    謂「逃逸」，應係指行為人不留在肇事現場為即時救護、避
    免後車再度撞擊或協助相關人員迅速處理事故而離去之行為
    ，蓋此一離去行為，可能使因肇事所發生之損害有再度擴大
    之危險。次按汽車駕駛人，無駕駛執照駕車，酒醉駕車，吸
    食毒品或迷幻藥駕車，行駛人行道或行經行人穿越道不依規
    定讓行人優先通行，因而致人受傷或死亡，依法應負刑事責
    任者，加重其刑至二分之一，道路交通管理處罰條例第八十
    六條第一項，固定有明文。又上開應依法加重其刑至二分之
    一之規定，係指肇事者在一定之違規情形下依法應負過失致
    人於死或過失傷害之刑事責任時，始有適用。故本件被告雖
    係無照駕車致人受傷，然道路交通管理處罰條例第八十六條
    第一項加重其刑之規定，應係就被告犯有過失傷害罪部分所
    作之加重刑罰規定，與本件肇事逃逸刑責無涉，附此敘明。
五、核被告所為，係犯刑法第二百八十四條第一項前段之普通過
    失傷害罪、同法第一百八十五條之四之駕駛動力交通工具肇
    事，致人受傷而逃逸罪。被告一過失行為致被害人甲○○、
    被害人乙○○等二人受傷，係屬同種想像競合犯，應從一重
    處斷（刑法第五十五條關於想像競合犯之規定，新法增列但
    書「不得科以較輕罪名所定最輕本刑以下之刑」，係科刑之
    限制，為法理之明文化，非屬法律之變更，自無新舊法比較
    之問題）。被告無駕駛執照駕車，致人受傷，犯刑法第二百
    八十四條第一項前段之普通過失傷害罪，依法應負刑事責任
    ，應依道路交通管理處罰條例第八十六條第一項，加重其刑
    。又被告上開所犯二罪間，犯意各別，行為互殊，應予分論
    併罰。爰審酌被告尚無駕駛執照，仍貿然駕車，對道路交通
    安全所生危害之程度非淺，而被害人二人中，甲○○之傷勢
    較輕，但乙○○之傷勢頗重，被告犯行所生危害之程度不小
    ，且駕車肇事後為規避一己之責任，而未先報警處理及為必
    要之救護，反棄受傷之被害人甲○○、被害人乙○○於不顧
    ，所幸有路人報案處理，被害人傷勢尚未擴大，犯罪後雖於
    九十五年九月二十九日本院行準備程序中表示願意分別賠償
    被害人甲○○新臺幣（下同）三萬元、被害人乙○○二十二
    萬元，而與被害人乙○○達成和解，表示願以分期電匯被害
    人乙○○「新豐郵局」帳戶之給付方式，給付被害人乙○○
    二十二萬元，並於九十五年十一月十七日前給付七萬元，其
    餘十五萬元，自九十五年十二月五日起，被告每月五日給付
    一萬元，至全部清償為止（參本院九十五年十月二十七日和
    解筆錄），惟迄今均尚未履行，然而其無刑事犯罪前科，品
    行良好，案發後即坦承犯行並表悔意，未推卸責任，態度尚
    可等一切情狀，分別量處如主文所示之刑，及諭知易科罰金
    之折算標準，並定其應執行之刑及易科罰金之折算標準。
六、據上論斷，應依刑事訴訟法第二百七十三條之一第一項、第
    二百九十九條第一項前段、第三百十條之二、第四百五十四
    條第一項，道路交通管理處罰條例第八十六條第一項，刑法
    第二條第一項前段、第二百八十四條第一項前段、第一百八
    十五條之四，修正前刑法第五十一條第五款、第四十一條第
    一項前段、第二項，罰金罰鍰提高標準條例第一條前段、修
    正前罰金罰鍰提高標準條例第二條，判決如主文。
七、如不服本案判決，得自收受送達之日起十日內向本院提出上
    訴狀（須附繕本）。
中　　華　　民　　國　　96　　年　　3 　　月　　6 　　日
                    交通法庭    法　官　林念祖
以上正本證明與原本無異。
                                書記官　王麗雯
中　　華　　民　　國　　96　　年　　3 　　月　　6　　日
附錄本案論罪科刑法條全文
中華民國刑法第二百八十四條第一項
（過失傷害罪）
因過失傷害人者，處六月以下有期徒刑、拘役或五百元以下罰金
，致重傷者，處一年以下有期徒刑、拘役或五百元以下罰金。
中華民國刑法第一百八十五條之四
（肇事遺棄罪）
駕駛動力交通工具肇事，致人死傷而逃逸者，處六月以上五年以
下有期徒刑。
